【裁判字號】    92,台上,5272
【裁判日期】    920925
【裁判案由】    違反商業會計法等罪
【裁判全文】
最高法院刑事判決                              九十二年度台上字第五二七二號
    上  訴  人  台灣高等法院高雄分院檢察署檢察官
    被      告  甲○○
                乙○○
                丙○○
右上訴人因被告等違反商業會計法等罪案件，不服台灣高等法院高雄分院中華民國九
十年三月二十一日第二審判決（八十九年度上訴字第四三０號，起訴案號：台灣高雄
地方法院檢察署八十五年度偵字第七八四一號），提起上訴，本院判決如左：
    主  文
原判決撤銷，發回台灣高等法院高雄分院。
    理  由
本件原判決以公訴意旨略以：被告甲○○、乙○○、丙○○共同基於以虛設行號取得
統一發票，再以無實際交易僅販賣發票之方式謀取發票金額百分之五‧五至七‧五之
不法利益，並幫助購買發票之公司行號逃漏所得稅之犯意聯絡，由乙○○擔任福倫五
金企業有限公司（下稱福倫公司）負責人，甲○○擔任文毅五金企業有限公司（下稱
文毅公司）負責人，由甲○○取得相關證件後，委由不知情之記帳業者邱瑞香、林維
玲二人代為記帳並向稅捐機關請領發票，邱、林二人將每月領得之發票給甲○○、乙
○○或丙○○，再由甲○○利用出售廢鐵給廠商之機會，將發票金額多報，或伺機販
賣發票而無交易之事實，丙○○則將上開虛偽之交易記入上開公司行號之會計帳上，
自民國八十年一月起，至八十四年四月止，販賣之統一發票金額高達新台幣（下同）
八億三千八百餘萬元。因認被告甲○○、乙○○、丙○○係共犯稅捐稽徵法第四十三
條及商業會計法第七十一條第一款罪嫌云云。經審理結果，以查無證據足以證明被告
等犯罪，因而撤銷第一審此部分科刑判決，改判諭知被告等無罪，固非無見。
惟查(一)、已受請求之事項未予判決者，其判決當然違背法令。卷查本件公訴人起訴犯
罪事實係指「甲○○與其子廖金生、乙○○、其媳婦丙○○，以及陳昭澄、王高湖、
張福雄及龔顯榮等人，基於以虛設行號取得統一發票，再以無實際交易僅販賣發票之
方式，謀取發票金額百分之五‧五至七‧五之不法利益，並幫助購買發票之公司行號
逃漏所得稅之共同犯意聯絡，由王高湖擔任豐五金企業有限公司（下稱豐公司）
之負責人，龔顯榮擔任經隆五金企業有限公司（下稱經隆公司）之負責人，乙○○擔
任福倫公司之負責人，陳昭澄擔任忠澄五金行之負責人，甲○○擔任文毅公司之負責
人，張福雄擔任鑫深企業有限公司（下稱鑫深公司）之負責人，由甲○○取得上開各
人之證件後……」等情，公訴人起訴之事實認甲○○與廖金生、乙○○、丙○○，以
及陳昭澄、王高湖、張福雄、龔顯榮等人，基於虛設行號取得統一發票幫助逃漏稅捐
之犯意聯絡，共同虛設之行號有王高湖擔任負責人之豐公司；龔顯榮擔任負責人之
經隆公司；乙○○擔任負責人之福倫公司；陳昭澄擔任負責人之忠澄五金行；甲○○
擔任負責人之文毅公司，張福雄擔任負責人之鑫深公司。原判決僅論及乙○○擔任負
責人之福倫公司，及甲○○擔任負責人之文毅公司，無犯稅捐稽徵法第四十三條及商
業會計法第七十一條第一款犯行，至於王高湖擔任負責人之豐公司；龔顯榮擔任負
責人之經隆公司；陳昭澄擔任負責人之忠澄五金行；張福雄擔任負責人之鑫深公司等
部分，被告等應否負刑事責任，置而不論，自有已受請求之事項未予判決之違法。(二)
、審理事實之法院，對於案內一切證據，除認為不必要者外，均應詳為調查，然後基
於調查所得之心證，以為判斷事實之基礎，故證據雖已調查，而尚有其他必要部分並
未調查，仍難遽為被告有利或不利之認定。卷查證人許安妮於法務部調查局南機組調
查時供稱：珀伸企業有限公司（下稱珀伸公司）於八十年三、四月間向朱老引購買九
批廢鐵，金額共二百十萬三千八百二十七元，朱老引支付我忠澄五金行之統一發票…
…而我不認識忠澄五金行之負責人陳昭澄……朱老引是廢五金買賣同業有互留電話（
見偵查卷第六十六頁背面、第六十七頁）。而陳昭澄供稱：伊雖為忠澄五金行之負責
人，但伊僅為股東……忠澄五金行之發票、帳冊記載均由甲○○所為（見第一審卷第
二二六頁）。甲○○亦供認忠澄五金行等多家公司之統一發票由渠在使用（見偵查卷
第二十一頁）。如果無訛，朱老引與忠澄五金行並無關聯，忠澄五金行與珀伸公司亦
無交易之事實，朱某卻能拿到忠澄五金行之發票並轉交珀伸公司作為進項憑證以扣抵
營業稅，則朱老引有無逃漏營業稅，甲○○有無填製不實之會計憑證及幫助逃漏稅捐
？尚待查明，原審未詳予調查，遽為被告等有利之認定，亦有應於審判期日調查之證
據而未予調查之違法。(三)、甲○○於第一審法院審理中供稱：我開的發票有些是朋友
過來託買，實際上我們的不多，我只是賺一些傭金；另乙○○亦於第一審審理中供認
：在帳冊上有加幾個百分比……有時是仲介抽佣等語（見第一審卷第八十四頁、第一
三八頁背面、第一三九頁），其等所指是否並無交易，由被告等虛開發票賺取佣金情
形？原判決對於上揭不利於被告等之證據，未說明何以不採之理由，復有理由不備之
違法。以上或係上訴意旨所指摘，或為本院得依職權調查之事項，應認原判決有撤銷
發回更審之原因。因公訴人起訴稅捐稽徵法第四十三條部分與商業會計法第七十一條
第一款之罪間，有審判不可分關係，併予發回。案經發回，就檢察官提起上訴，已否
逾期，應併查明。
據上論結，應依刑事訴訟法第三百九十七條、第四百零一條，判決如主文。
中      華      民      國    九十二    年      九      月    二十五    日
                              最高法院刑事第二庭
                                  審判長法官  陳  錫  奎
                                        法官  洪  清  江
                                        法官  李  伯  道
                                        法官  邵  燕  玲
                                        法官  吳  昆  仁
      右正本證明與原本無異
                                              書  記  官
中      華      民      國    九十二    年      十      月      一      日


司法院資訊處製作；財團法人民間司法改革基金會備份。
